【裁判字號】    90,交抗,112
【裁判日期】    900425
【裁判案由】    違反道路交通管理處罰條例
【裁判全文】
台灣高等法院交通刑事裁定                          九十年度交抗字第一一二號
    抗  告  人
    即受處分人  甲○○
右抗告人因違反交通管理處罰條例案件，不服台灣板橋地方法院中華民國九十年三月
七日裁定（九十年度交聲字第七號），提起抗告，本院裁定如左：
    主  文
抗告駁回。
    理  由
一、原裁定以：本件受處分人甲○○於八十九年十一月二十三日十三時四十分許，駕
    駛車號ＤＯＣ－二七二號輕型機車，在臺北市○○○路與愛國東路口，因未遵循
    機車兩段式左轉標誌前行至機車左轉待轉區停等待轉，而逕駛至路口中心處直接
    左轉，為臺北市政府警察局大安分局服勤警員陳建勛當場攔獲，而予掣單舉發。
    受處分人雖辯稱：該路段為二線道路段，設置二段式左轉標誌非但於法無據，且
    違反比例原則侵害人民之憲法權利，歧視機車行車人法益，該路段待轉區之設計
    亦屬不良，行車人須向右前方四十五度角方向前行始能至待轉區待轉，反生不便
    及危險云云。然查：機慢車兩段左轉標誌，用以告示左轉機器腳踏車或慢車駕駛
    人應遵照號誌指示，在號誌顯示允許直行時先行駛至右前方路口之左轉待轉區等
    待左轉，俟該方向號誌顯示允許直行後，再行續駛，以兩段方式完成左轉。本標
    誌設於實施機慢車兩段左轉路口附近顯明之處，並配合劃設機慢車左轉待轉區○
    ○○道路交通標誌標線號誌設置規則第六十五條第一項定有明文。而沿臺北市○
    ○○路將至金山南路口前，於道路右側設有機慢車兩段左轉標誌，於愛國東路與
    金山南路交岔口道路中央處亦有設置，均以適當大小標誌牌牌設於明顯之處，且
    於愛國東路靠右前行至金山南路方向，有以白線劃設待轉區○○○○路口實地攝
    得照片三禎附卷可稽，是該路口機慢車兩段左轉之標誌、標線設計於法並無違誤
    。雖依受處分人所製現場圖所示，機車行車人須往右前方四十五度角行駛始能至
    待轉區，多有不便並有危及安全之虞；然依前揭照片所示，該待轉區之劃設雖因
    配合加油站之設計將待轉區往後，確有不便於機車行車方向之處，然其劃設位置
    在行車停止線及行人穿越道之前，於配合路口燈號指示行車方向正常行駛之下，
    尚不致有危及安全之虞，顯已慮及該路口車流量、車速、行車安全等考量而設置
    ，雖其設計上仍有不便利行車人之處，但難據以即認其有何違法失當之處，受處
    分人指責設計不當云云，自無理由。受處分人雖另指陳機車兩段式左轉之設計有
    侵害人民憲法上「行的自由」權利云云，惟人民之自由權利，於維持社會秩序、
    增進公共利益所必要之考量下，得以法律限制之，憲法第二十三條可資參酌，是
    上述道路交通標誌標線號誌設置規則，自得於合比例原則、法律保留原則之考量
    下以法規範限制人民權利，自不得指該法令有違反憲法情事。因認原處分機關依
    道路交通管理處罰條例第四十八條第一項第二款之規定裁處罰鍰新臺幣六百元，
    並無不當，抗告人之異議為無理由，而予駁回。
二、抗告意旨略以：愛國東路及金山南路口機車二段式左轉標誌設計，已明顯違反憲
    法保障人民之平等權，執勤警員實不應該於該路段以機車駕駛人未遵行二段式左
    轉舉發機車行車人，且卷附之三紙照片亦與事發當時情況不相符，請依法撤銷所
    受違憲裁罰。
三、經查：交通道路標誌標線號置設置規則第六十五條第一項規定機慢車兩段左轉，
    其立法目的乃基於道路交通安全及行車秩序之考量，避免機車駕駛人於左轉時，
    於對向來車發生擦撞，發生危險，難謂有何違反平等權之情形，抗告人就此顯對
    法律規定有所誤解。而該愛國東路及金山南路口確設有機車二段式左轉之標誌，
    有卷附之三紙照片為證，抗告人雖指稱卷附之照片與案發當時之情況不相符，惟
    並未提出相關證據以資佐證，即不足採信，該處既設有機車二段式左轉之標誌，
    而抗告人當時違規未依標誌二段左轉，此亦為抗告人所不否認，則原處分機關據
    以裁罰，難謂不合，原裁定詳敘理由，駁回抗告人之異議，核無不合，本件抗告
    指摘原裁定不當，為無理由，應予駁回。
據上論斷，應依道路交通案件處理辦法第二十六條，刑事訴訟法第四百十二條，裁定
如主文。
中      華      民      國    九十      年      四      月    二十五    日
                              台灣高等法院交通法庭
                                  審判長法  官  陳  祐  輔
                                        法  官  陳  國  文
                                        法  官  蔡  國  在
右正本證明與原本無異。
不得再抗告。
                                        書記官  丁  華  平
中      華      民      國    九十      年      四      月    二十五    日


司法院資訊處製作；財團法人民間司法改革基金會備份。
